臺灣臺北地方法院刑事判決　　　　　 96年度交簡上字第222號
　　上　訴　人　臺灣臺北地方法院檢察署檢察官
　　被　　　告　甲○○
上列上訴人因被告公共危險案件，不服本院簡易庭九十六年度北
交簡字第一六二九號中華民國九十六年七月十一日第一審刑事簡
易判決（聲請簡易判決處刑案號：臺灣臺北地方法院檢察署九十
六年度撤緩偵字第一０七號），提起上訴，本院管轄第二審之合
議庭判決如下：
    主    文
原判決撤銷。
甲○○服用酒類，不能安全駕駛動力交通工具而駕駛，科罰金新
臺幣陸萬元，如易服勞役，以新臺幣壹仟元折算壹日，減為罰金
新臺幣萬元，如易服勞役，以新臺幣壹仟元折算壹日。
    犯罪事實
一、甲○○於民國九十五年四月八日夜間七時三十分至九時許，
    在臺北縣板橋市參加喜宴飲酒後，已達於反應較慢、感覺減
    低、影響駕駛、思考改變、個性行為改變而不能安全駕駛動
    力交通工具之狀態後，竟仍駕駛車牌號碼六六一五－ＦＺ號
    自用小客車上路，嗣於翌日凌晨一時五十八分許，行經臺北
    市中山區○○○路與建國北路路口，經警攔檢而施以呼氣測
    試，發現其呼氣酒精濃度達每公升０. 七六毫克，始被查獲
    。
二、案經臺北市政府警察局中山分局移送臺灣臺北地方法院檢察
    署檢察官聲請簡易判決處刑。
    理    由
一、證據之認定：
    上揭犯罪事實業據被告於本院審理時坦承不諱（本院九十六
    九月十日審判筆錄參照），並有被告為警查獲所測試吐氣含
    酒精成份為０．七六毫克之酒精測試單、臺北市政府警察局
    舉發違反道路交通管理事件通知單、刑法第一百八十五條之
    三案件測試觀察紀錄表及生理平衡檢測表各一份（偵查卷第
    十三頁至第十四頁、第十六頁、第十八頁參照）在卷可證；
    按刑法第一百八十五條之三規定服用酒類，不能安全駕駛動
    力交通工具駕駛者，應負刑事責任，其立法目的在於藉抽象
    危險犯之犯罪構成要件，以嚇阻酒後駕車者對道路交通安全
    之危害。所謂不能安全駕駛之認定，雖無一定數值可供界定
    ，應依社會一般通念，認達足生公共危險之程度即可。而行
    為人飲酒後，如呼氣時酒精濃度達每公升０. 二五毫克，即
    會輕度中毒，造成輕度協調功能降低。呼氣酒精濃度達每公
    升０. 五至０. 七五毫克時，則屬中度中毒症狀，會出現反
    應較慢、感覺減低、影響駕駛、思考改變、個性行為改變之
    狀況。此有行政院國軍退除役官兵輔導委員會台北榮民總醫
    院八十八年八月五日（八八）北總內字第二六八六八號函在
    卷足憑。又依卷內生理平衡檢測表以觀（偵查卷第十四頁參
    照），員警對其檢測生理平衡之過程，被告直線行走十公尺
    及兩臂平伸抬頭轉圈時呈現不正常之狀態，經對其測試呼氣
    中所含酒精濃度高達每公升０. 七六毫克等情，揆諸上開文
    獻報告，足認被告飲酒後確實已達不能安全駕駛動力交通工
    具之程度。是依上開補強證據皆足資擔保被告於本院審理中
    所為之上開任意性自白具有相當程度之真實性，而得使本院
    確信被告前述自白之犯罪事實確屬真實，從而依刑事訴訟法
    第一百五十六條第一項「被告之自白，非出於強暴、脅迫、
    利誘、詐欺、疲勞訊問、違法羈押或其他不正之方法，且與
    事實相符者，得為證據。」及第二項「被告或共犯之自白，
    不得作為有罪判決之唯一證據，仍應調查其他必要之證據，
    以察其是否與事實相符。」規定，本院自得依被告前述自白
    及各該補強證據認定被告確有上開之犯行，本件事證明確，
    被告之犯行堪以認定。
二、論罪科刑法律之適用：
  (一)查被告行為後，刑法業於九十四年二月二日修正公布，九十
    五年七月一日起施行。按行為後法律有變更者，適用行為時
    之法律，但行為後之法律有利於行為人者，適用最有利於行
    為人之法律，刑法第二條第一項定有明文。茲本條係規範行
    為後法律變更所生新舊法律比較適用之準據法，本身尚無新
    舊法比較之問題，於新法施行後，應一律適用新法第二條第
    一項之規定，為「從舊從輕」之比較。而本次法律變更，比
    較時應就罪刑有關之共犯、未遂犯、想像競合犯、牽連犯、
    連續犯、結合犯，以及累犯加重、自首減輕暨其他法定加減
    原因（如身分加減）與加減例等一切情形，綜其全部罪刑之
    結果而為比較（最高法院九十五年五月二十三日九十五年度
    第八次刑事庭會議決議參照）。查刑法第一百八十五條之三
    之服用酒類不能安全駕駛動力交通工具而駕駛罪之規定雖未
    修正，惟其法定刑除有期徒刑及拘役外，尚有罰金刑，而修
    正後之刑法第三十三條第五款既已將罰金刑之最低額由銀元
    一元即新臺幣三元，提高為新臺幣一千元，比較新、舊法結
    果，自以被告行為時即修正前之刑法第三十三條第五款規定
    較有利於被告。
  (二)核被告所為，係犯刑法第一百八十五條之三條之服用酒類，
    不能安全駕駛動力交通工具而駕駛罪。原審論處被告罪刑本
    非無見，惟查：被告行為後，中華民國九十六年罪犯減刑條
    例業於九十六年七月四日公布，於同年月十六日施行。本件
    被告犯罪時間在九十六年四月二十四日，所犯合於中華民國
    九十六年罪犯減刑條例之減刑條件，應依法減其等宣告刑二
    分之一，原判決未及注意上開情事，顯有未合，原判決既有
    上開可議之處，自應由本院予以撤銷改判。
  (三)爰審酌被告之犯罪動機、目的、手段、酒後駕車對道路駕駛
    及行人所造成潛在之危險，犯後坦承犯行、素行尚稱良好等
    一切情狀，量處如主文第二項所示之刑，並諭知易服勞役之
    折算標準。」（被告行為時之易服勞役折算標準，依修正前
    罰金罰鍰提高標準條例第二條前段（現已刪除）規定，就其
    原定數額提高為一百倍折算一日，則本件被告行為時之易服
    勞役折算標準，應以銀元一百元以上三百元以下折算一日，
    經依現行法規所定貨幣單位折算新臺幣條例予以折算後，應
    以新臺幣三百元以上九百元以下折算一日。惟九十五年七月
    一日修正公布施行之刑法第四十二條第三項前段規定：「易
    服勞役以新臺幣一千元、二千元或三千元折算一日。但勞役
    期限不得逾一年」。比較修正前後之易服勞役折算標準，應
    依修正後之刑法第四十二條第三項之規定諭知易服勞役之標
    準對被告較為有利）。
  (四)被告上開所犯合於中華民國九十六年罪犯減刑條例之減刑條
    件，應依該條例第二條第一項第三款之規定減其宣告刑二分
    之一，故減為罰金三萬元，併諭知易服勞役折算之標準，附
    此敘明。
據上論斷，應依刑事訴訟法第四百五十五條之一第一項、第三項
、第三百六十九條第一項前段、第三百六十四條、第二百九十九
條第一項前段，刑法第二條第一項、第一百八十五條之三，第四
十二條第三項前段，刑法施行法第一條之一，中華民國九十六年
罪犯減刑條例第二條第一項第三款、第七條，判決如主文。
本案經檢察官呂俊儒到庭執行職務。
中　　華　　民　　國　　96　　年　　9 　　月　　27　　日
　　　　　　　　　刑事第九庭審判長法  官  蘇素娥
                                  法  官  黃紹紘
                                  法　官　葉珊谷
以上正本證明與原本無異。
不得上訴。
　　　　　　　　　　　　　　　　  書記官　顏淑華
中　　華　　民　　國　　96　　年　　9 　　月　　27　　日
附錄本案論罪科刑法條全文：
中華民國刑法第一百八十五條之三：
服用毒品、麻醉藥品、酒類或其他相類之物，不能安全駕駛動力
交通工具而駕駛者，處一年以下有期徒刑、拘役或三萬元以下罰
金。
